【裁判字號】    98,交訴,11
【裁判日期】    980505
【裁判案由】    公共危險等
【裁判全文】
臺灣高雄地方法院刑事判決              98年度交訴字第11號
公  訴  人  臺灣高雄地方法院檢察署檢察官
被      告  丙○○
選任辯護人  郭季榮律師
上列被告因公共危險等案件，經檢察官提起公訴（97年度調偵字
第1001號），本院判決如下：
    主  文
丙○○犯業務過失致人於死罪，處有期徒刑拾月；又犯肇事致人
死亡逃逸罪，處有期徒刑柒月。應執行有期徒刑壹年肆月。
    事  實
一、丙○○平日駕駛自小貨車載運貨物，係以駕駛為附隨業務，
    為從事業務之人。其於民國96年10月8 日5 時56分許，駕駛
    車牌號碼5U─7438號藍色自用小貨車搭載丁○○○、甲○○○，沿高雄縣梓官鄉○○路由北往南方向行駛，欲載貨返回
    高雄縣彌陀鄉○○村○○路中山巷3 號住處，迨行駛至該路
    段151 巷口處，欲右轉往彌陀鄉方向行駛時，本應注意汽車
    行駛至無號誌交岔路口，轉彎車應暫停讓直行車先行，且應
    注意車前狀況及兩車併行之隔，並隨時採取必要之安全措施
    ，而依當時日間自然光線，路面無缺陷，無障礙物及視距良
    好等情狀，並無不能注意之情事，竟疏未注意及此即貿然右
    轉，適有黃炫凱酒後騎乘車牌號碼OKQ ─435 號重型機車，
    同向直行至上開路口，丙○○因閃避不及致其所駕駛之自用
    小貨車右前車頭與黃炫凱所騎乘之機車左側車身發生碰撞，
    黃炫凱因而人車倒地並受有頭部外傷併右側硬腦膜下出血、
    中樞衰竭等傷害；詎丙○○發現肇事後，雖撥打「119 」報
    案處理，惟未等待救護人及員警到場處理，亦未留下自己之
    個人資料或聯絡方式，旋即駕車逃逸；嗣黃炫凱經送醫急救
    後，延至96年10月19日11時18分許因頭部外傷顱內出血不治
    死亡。
二、案經黃炫凱胞妹乙○○訴由高雄縣政府警察局岡山分局報請
    臺灣高雄地方法院檢察署檢察官偵查起訴。
    理  由
甲、程序部分：
壹、按被告以外之人於審判外之言詞或書面陳述，除法律有規定
    者外，不得作為證據；又被告以外之人於審判外之陳述，雖
    不符刑事訴訟法第159 條之1 至第159 條之4 之規定，而經
    當事人於審判程序同意作為證據，法院審酌該言詞陳述或書
    面陳述作成時之情況，認為適當者，亦得為證據；當事人、
    代理人或辯護人於法院調查證據時，知有第159 條第1 項不
    得為證據之情形，而未於言詞辯論終結前聲明異議者，視為
    有前項之同意。刑事訴訟法第159 條第1 項、第159 條之5
    分別定有明文。經查，本判決所引用之各項證據資料，其屬
    於被告以外之人於審判外之言詞或書面陳述者，均據本院於
    調查證據程序逐一提示並告以要旨，檢察官、被告均知該等
    證據為被告以外之人之審判外陳述，雖不符前4 條之規定，
    檢察官、被告及辯護人於審判程序中均未曾聲明異議，並同
    意將之作為證據（見本院97年度審交訴第214 號卷第18頁）
    ，本院復審酌該等言詞或書面陳述作成時之情況均屬正常，
    且與本案相關之待證事實具有關連性，認適當作為證據，依
    前開之規定，認上開陳述均具有證據能力，合先敘明。
貳、至卷存之高雄縣政府警察局岡山分局蒐證照片45張及路口監
    視器監視畫面翻拍照片3 張，均是以機械之方式所留存之影
    像，並非供述證據，無傳聞法則之適用，與待證事實具有相
    當之關聯性，且檢察官、被告及辯護人均不爭執將之作為證
    據使用，自得作為本案證據。
乙、實體部分：
壹、訊據被告丙○○固坦承有上揭駕駛自用小貨車業務過失致人
    於死之事實，惟矢口否認有何肇事逃逸犯行，辯稱：車禍發
    生後，伊有下車察看，但因當時認為係被害人自己摔倒而與
    伊無關，所以在撥打「119 」報案處理後，就駕車離開云云
    。經查：
一、業務過失致人於死部分：
（一）關於被告丙○○平日駕駛自小貨車載運貨物，係以駕駛為
      附隨業務，為從事業務之人，其於96年10月8 日5 時56分
      許，駕駛車牌號碼5U─7438號藍色自用小貨車搭載丁○○○、甲○○○，沿高雄縣梓官鄉○○路由北往南方向行駛
      ，欲載貨返回高雄縣彌陀鄉○○村○○路中山巷3 號住處
      ，迨行駛至該路段151 巷口處，欲右轉往彌陀鄉方向行駛
      時，本應注意汽車行駛至無號誌交岔路口，轉彎車應暫停
      讓直行車先行，且應注意車前狀況及兩車併行之隔，並隨
      時採取必要之安全措施，而依當時日間自然光線，路面無
      缺陷，無障礙物及視距良好等情狀，並無不能注意之情事
      ，竟疏未注意及此即貿然右轉，適有被害人黃炫凱酒後騎
      乘車牌號碼OKQ ─435 號重型機車，同向直行至上開路口
      ，被告丙○○因閃避不及致其所駕駛之自用小貨車右前車
      頭與被害人黃炫凱所騎乘之機車左側車身發生碰撞，被害
      人黃炫凱因而人車倒地並受有頭部外傷併右側硬腦膜下出
      血、中樞衰竭等傷害；嗣被害人黃炫凱經送醫急救後，延
      至96年10月19日11時18分許因頭部外傷顱內出血不治死亡
      等情，為被告丙○○所坦承外，核與證人丁○○○、甲○○○於警詢、本院審理時之證詞大致相符，並有國軍高雄
      總醫院附設民眾診療服務處96年10月19日診斷證明書、本
      件道路交通事故現場圖、道路交通事故調查報告表（一）
      （二）各1 份、本件蒐證照片45張及路口監視器監視畫面
      翻拍照片3 張等附卷可稽，復有內政部警政署刑事警察局
      96 年12 月18日刑鑑字第0960170655號鑑定書及臺灣高雄
      地方法院檢察署相驗屍體證明書、臺灣高雄地方法院檢察
      署法醫驗斷書各1 份在卷可佐（見臺灣高雄地方法院檢察
      署96年度偵字第29941 號卷第15頁至第21頁、第25頁；相
      驗卷第42頁至第53頁；警卷第21頁至第29頁、第32頁），
      足認被告丙○○上開任意性之自白與事實相符，堪為認定
      事實依據。
（二）又按「行車速度，依速限標誌或標線之規定，無速限標誌
      或標線者，應依下列規定：……二、行經……無號誌之交
      岔路口……，均應減速慢行，作隨時停車之準備。……。
      」「汽車行駛時，駕駛人應注意車前狀況及兩車併行之間
      隔，並隨時採取必要之安全措施。」「汽車行駛至交岔路
      口，其行進、轉彎，應依下列規定：……七、轉彎車應讓
      直行車先行。」道路交通安全規則第93條第1 項第2 款、
      第94條第3 項、第102 條第1 項第7 款分別定有明文；又
      依上開道路交通事故調查報告表之記載，案發時為日間自
      然光線，雖天候雨且路面濕潤，惟路面無缺陷、無障礙物
      且視距良好，且依被告丙○○智識能力及當時客觀之情形
      ，並無不能注意之情事，其竟疏未注意及此，致本件車禍
      之發生，其自有過失。是被告丙○○之過失行為與告訴人
      黃炫凱死亡之結果二者間，具有相當因果關係，足認被告
      丙○○之行為係肇事原因，而卷附之臺灣省車輛行車事故
      覆議鑑定委員會95年8 月4 日覆議字第970987號覆議意見
      書（見臺灣高雄地方法院檢察署97年度調偵字第1001號卷
      第2 頁、第3 頁），亦斯同旨，是被告丙○○自應負本件
      業務過失致人於死之責任。
（三）據上，被告丙○○本件業務過失致人於死之犯行，事證明
      確，洵堪認定。
二、肇事致人死亡逃逸部分：
（一）按判斷駕駛人有無逃逸之故意，應就客觀事實判斷，如駕
      駛人對於危險之發生有所認識，明知或預見已發生車禍且
      車禍有人受傷害或死亡之可能，竟未下車查看或未留在現
      場處理，仍駕車離去，即可認定有肇事逃逸之犯意；亦即
      駕駛人對於駕駛動力交通工具肇事致人死傷之事實，駕駛
      人已有所認識，並進而決意擅自逃離現場之主觀心態，具
      有此項故意之犯意，始符合本罪之構成要件，惟此項故意
      之犯罪型態，應包括直接故意與間接故意；所謂直接故意
      ，係指駕車肇事而已知悉發生使人受傷或死亡之結果，如
      仍決意駕車逃離現場；至於間接故意，係指駕駛人對於駕
      車有無肇事雖不確知，或對於有無使人受傷、死亡雖尚未
      確知，但因駕車肇事而發生使人受傷或死亡之結果，駕駛
      人已有所懷疑，仍決意駕車逃逸，即有肇事逃逸之間接故
      意，合先敘明。
（二）查關於被告丙○○於發現被害人黃炫凱人車倒地後，雖曾
      下車察看並撥打電話通知「119 」，然並未留在現場處理
      ，亦未留下自己之個人資料或聯絡方式，隨即駕車離去乙
      節，為被告丙○○所不爭執，核與證人即乘客丁○○○、
      甲○○○及證人即路過民眾戊○○於本院審理時之證詞相
      合（見本院卷第28頁至第36頁），並有臺灣大哥大電話號
      碼0000000000號之雙向資料明細及他網行動通話費明細各
      1 份附卷可按（見本院97年度審交訴字第214 號卷第25頁
      ；臺灣高雄地方法院檢察署96年度偵字第29941 號卷第30
      頁），是該部分之事實，足以認定。
（三）又被告丙○○雖辯稱：當時認為係被害人自己摔倒而與伊
      無關，所以在撥打「119 」報案處理後，就駕車離開云云
      ，然查，被告丙○○自承：被害人黃炫凱騎乘機車在其右
      方超車，之後見被害人黃炫凱摔倒在地等語（見警卷第6
      頁），又查，經承辦員警將在被告丙○○所駕駛之上揭自
      用小貨車右前車頭保險桿右側下緣新擦痕處（離地高度為
      46公分）所採集之油漆碎片及在上揭被害人黃炫凱所騎乘
      之重型機車左車身新擦痕處（離地高度為46公分）所附著
      之藍色油漆併送內政部警政署刑事警察局鑑定，該局鑑定
      結果認上揭自被告丙○○所駕駛之上揭自用小貨車所採集
      之油漆碎片與由上揭被害人黃炫凱所騎乘之重型機車上所
      採得之外來藍色物質為二者相似等情，經證人即承辦員警
      陳振東於本院證陳明確（見本院卷第50頁、第51頁），並
      有內政部警政署刑事警察局96年12月18日刑鑑字第096017
      0655號鑑定書及採證照片2 張附卷可考（見臺灣高雄地方
      法院檢察署96年度偵字第29941 號卷第19頁、第25頁），
      據上，足認被害人黃炫凱係騎乘上揭機車自被告丙○○所
      駕駛之自用小貨車右側超車時，因其機車左側與被告丙○○所駕駛之自用小貨車右前方發生擦撞，以致其人車倒地
      之事實。再者，觀之上揭自用小貨車及機車上之擦痕照片
      （見臺灣高雄地方法院檢察署96年度偵字第29441 號第19
      頁），該擦痕雖無嚴重凹陷，然其顯非僅係一瞬間之輕微
      碰觸所得造成，而應係經上揭二車嚴重摩擦所致，衡情，
      該2 車輛擦撞當時所產生之震動、聲響，應為一般人所能
      知覺，始為合理，而被告丙○○於本院調查及審理時，均
      能正常應答，其聽力、反應與常人無異，是被告丙○○在
      其所駕駛之自用小貨車與被害人黃炫凱之機車發生上開擦
      撞時，應有所知覺，始符常理；況且，即使認被告丙○○
      於擦撞當時毫無知覺，惟另斟酌被告丙○○既自承見到被
      害人黃炫凱騎乘機車在其右方超車後，被害人黃炫凱即摔
      倒在地乙情（見警卷第6 頁），再佐以上揭2 車在上開被
      害人黃炫凱超車時曾經擦撞之情形，則被告丙○○當時主
      觀上至少係認識上揭2 車在極為貼近後，被害人黃炫凱即
      人車倒地，則再參以案發當時係早晨且為上班通勤時間之
      前而路上車輛不多乙節，為被告丙○○所不爭執，並經證
      人即乘客丁○○○於本院審理時證陳明確（見本院卷第31
      頁），是被告丙○○在見被害人黃炫凱人車倒地之際，衡
      之常情，自應對於被害人黃炫凱恐係因騎乘上揭機車與其
      所駕駛之自用小貨車有所擦撞而致本件車禍乙事有所懷疑
      ，是綜上，被告丙○○於案發當時，對於被害人黃炫凱係
      因其肇事以致人車倒地乙情當有所知悉，揆之上揭說明，
      被告丙○○自仍有肇事逃逸之故意無疑，則其猶執前詞，
      予以爭辯，並不足採。
（四）至證人即乘客丁○○○、甲○○○雖均於本院審理時證稱
      ：當時沒有聽到撞擊聲，且其等認為係被害人自己摔倒，
      所以在下車察看並撥打「119 」後，就開車離開云云，然
      查，證人即乘客丁○○○係坐於該自用小貨車最右側之座
      位上乙情，為證人即乘客丁○○○於本院審理時證陳屬實
      （見本院卷第29頁；警卷第14頁），而被害人黃炫凱係騎
      乘上揭機車與被告丙○○所駕駛之上揭自用小貨車右前方
      發生擦撞，已如前述，故在擦撞當時，上揭機車應係在證
      人即乘客丁○○○之右方鄰近處，是證人即乘客丁○○○
      應顯而可見上揭機車在其右側不遠處，然查，證人即乘客
      丁○○○卻於本院審理時證稱：其並未見到上揭機車在上
      揭自用小貨車旁邊云云，顯與常情不符，且查，當時係由
      被告丙○○於早晨時駕駛上揭自用小貨車搭載丁○○○、
      甲○○○前往市場購買水果，且甲○○○係被告丙○○之
      鄰居等節，業經證人乘客丁○○○、甲○○○於本院審理
      時證述屬實（見本院卷第28頁、第34頁），顯見被告丙○○與證人即乘客丁○○○、甲○○○間應係熟識好友，則
      證人即乘客丁○○○、甲○○○是否會有迴護被告丙○○
      之嫌，亦非無疑，據上，自難依證人即乘客丁○○○、甲○○○之上揭證詞，為有利於被告丙○○之認定。至被告
      丙○○雖另提出其擔任義消獲得之獎狀、獎牌並辯稱：其
      係義消，常以救人為志，若其知悉被害人係因其肇事而摔
      車，自會留在現場處理，是其當時不知其已肇事云云，然
      查，被告丙○○擔任義消熱心公益，固然值得嘉許，然此
      情，要與其自身肇事之際，是否會肇事逃逸乙事，並無直
      接相關，是亦難逕此為有利於被告丙○○之判斷。
（五）綜上所述，本件被告丙○○肇事逃逸之犯行，事證明確，
      堪以認定。
貳、又刑法第276 條第2 項所謂之業務，係指以反覆同種類之行
    為為目的之社會活動而言（最高法院69年臺上字第4047號判
    例意旨參照）。查被告丙○○平日因職業而駕駛自小貨車載
    運貨物乙節，業據被告丙○○自承在卷（見本院卷第58頁、
    第59頁）則駕駛上開小貨車即屬被告丙○○個人基於其社會
    地位繼續反覆執行之事務無訛，是核被告丙○○所為，乃係
    犯刑法第276 條第2 項之業務過失致人於死罪、刑法第185
    條之4 之肇事致人死亡逃逸罪。被告丙○○所犯上開業務過
    失致人於死及肇事致人死亡逃逸2 罪間之犯意各別，且罪名
    互殊，應予分論併罰。爰審酌被告丙○○因一時疏忽駕車肇
    事致被害人黃炫凱死亡，侵害他人生命法益而無法回復，造
    成被害人家屬喪親之痛，卻迄未與黃炫凱之家屬達成和解以
    賠償渠等損失，且肇事後為逃避責任竟加以逃逸，誠屬不該
    ；惟念被告丙○○於肇事後尚知撥打「119 」處理，始加以
    逃逸，且犯後對業務致人於死犯行部分坦承犯行，又被害人
    黃炫凱係酒醉駕車，對本件車禍之發生與有過失，有高雄縣
    政府警察局岡山分局車禍處理小組委託醫院實施血液中酒精
    濃度檢驗報告1 份在卷可參（見警卷第30頁），暨及其犯罪
    之動機、目的、手段、對社會所生危害等一切情狀，分別量
    處如主文所示之刑，並定其應執行刑。
據上論斷，依刑事訴訟法第299 條第1 項前段，刑法第185 條之
4 、第276 條第2 項，第51條第5 款，刑法施行法第1 條之1 ，
判決如主文。
本案經檢察官靳隆坤到庭執行職務。
中    華    民    國    98    年    5     月    5    日
                  交通法庭  審判長法  官  簡志瑩
                                  法  官  曾子珍
                                  法  官  王參和
以上正本證明與原本無異。
如不服本判決應於收受送達後10日內向本院提出上訴書狀，並應
敘述具體理由；如未敘述上訴理由者，應於上訴期間屆滿後20日
內向本院補提理由書（均須按他造當事人之人數附繕本）「切勿
逕送上級法院」。
中    華    民    國    98    年    5     月    6     日
                                  書記官  陳惠玲
附錄所犯法條
刑法第185條之4
駕駛動力交通工具肇事，致人死傷而逃逸者，處6 月以上5 年以
下有期徒刑。
刑法第276條
因過失致人於死者，處2 年以下有期徒刑、拘役或2 千元以下罰
金。從事業務之人，因業務上之過失犯前項之罪者，處5 年以下
有期徒刑或拘役，得併科3 千元以下罰金。


司法院資訊處製作；財團法人民間司法改革基金會備份。
